臺灣臺南地方法院刑事判決　　　　　　　　　　　　　九十一年度訴緝字第四四號
　　公　訴　人　臺灣台南地方法院檢察署檢察官
　　被　　　告　乙○○
右列被告因詐欺案件，經檢察官提起公訴（八十四年度偵字第七０００號），本院判
決如左：
    主  文
乙○○無罪。
    理  由
一、公訴意旨略以：被告乙○○意圖為自己不法之所有，於民國八十二年三月間以其
    妹甲○○欲經營服飾店亟需資金為由，向告訴人丙○○（起訴書誤為蔡進榮）詐
    借新台幣（下同）一百二十五萬元，並交付其所書立之切結書及以其所有座落台
    南縣仁德鄉○○段一一三之一、一一四地號持分土地設定抵押權予告訴人，詎屆
    期被告乙○○未依約清償，上開土地經聲請法院拍賣，亦因其上已有第一順位抵
    押權，而告訴人係第二順位抵押權致無法獲償，因認被告涉有刑法第三百三十九
    條第一項之詐欺取財罪嫌等語。
二、按犯罪事實應依證據認定之，無證據不得推定其犯罪事實；又不能證明被告犯罪
    者，即應諭知無罪之判決，刑事訴訟法第一百五十四條、第三百零一條第一項分
    別定有明文。
三、本件公訴人認被告乙○○涉有詐欺取財罪嫌，係以上揭事實，業據告訴人指證明
    確，附有切結書、土地所有權狀及土地登記謄本等附卷可稽等資為依據。
四、訊據被告於本院審理時固坦承於前揭時地以其妹甲○○經營服飾店為由，向告訴
    人借貸六十萬元，利息七十萬元，應償還告訴人一百三十萬元，然僅清償五萬元
    尚欠告訴人一百二十五萬元等情，惟堅詞否認涉有詐欺犯行，辯稱：所借款項均
    交予證人甲○○，並無詐欺告訴人，嗣因資金周轉困難，始無力歸還借款等語。
    經查：
（一）被告於前揭時地以證人甲○○經營服飾店需用資金為由向告訴人借貸六十萬元
      ，加計利息共計應償還告訴人一百三十萬元，惟僅清償五萬元等情，業據被告
      於本院審理時供承不諱，核與告訴人於本院調查時指訴借貸情節相符。被告此
      部分供述，與事實相符，堪以採信。又證人甲○○於本院調查時，到庭證稱：
      被告確曾交付予伊六十萬元供其經營服飾店等語（參見本院九十一年九月二十
      四日訊問筆錄），核與被告所辯：其以證人甲○○經營服飾店需用資金為由向
      告訴人借貸等語相符，參以告訴人於偵查中亦陳稱：（問：甲○○有否向你借
      錢？「我是與乙○○送錢去給甲○○，交給她本人。」等語（參見偵卷第二十
      三頁），足見被告此部分所辯，尚非無據。是被告於向告訴人借貸之際，既已
      言明借貸款項之用途，且與實際借貸款項之使用目的相符，自難認有何施用詐
      術之嫌。縱其事後未能依約清償，此亦僅被告是否應依借貸關係負擔債務不履
      行責任之問題，尚難認被告有何施用詐術之舉。證人甲○○於偵查中雖陳稱：
      並未收到該款項云云。惟證人甲○○於偵查中亦經告訴人列為詐欺共犯，其於
      偵查中為脫免刑責，避免因供述曾收受此筆款項，受有刑事追訴之可能，而未
      為真實之陳述，尚非罕見之事。此觀證人甲○○於本院調查時證稱：係因當時
      害怕始為不實之陳述等語（參見前開訊問筆錄）亦可得知。另參以被告未能依
      約清償後，證人甲○○亦另行簽發面額共計七十萬元之支票二紙交予告訴人以
      供清償等情，有支票二紙在卷可稽，足見證人甲○○確曾收受被告向告訴人借
      貸之款項，故於被告無力清償之際，始願自行簽發支票交予告訴人清償。足認
      證人甲○○於本院之證述與事實相符，堪以採信。
（二）告訴人於八十二年三月間交付前揭借貸款項後，遲至同年六月四日因他人告知
      ，始行要求被告提供不動產設定抵押供其擔保債權等情，業據告訴人於告訴狀
      中敘明，並有土地登記簿謄本影本二紙在卷可稽。依此，被告於向告訴人借貸
      之際，雙方本未提及將以被告之不動產作為擔保，是縱被告事後提供擔保之土
      地，因其上尚有第一順位抵押權，致查封拍賣後，告訴人未能受償，亦難以此
      認被告於借貸之初，以此方式施用詐術。綜上所述，應認被告所為，與刑法詐
      欺取財罪之構成要件尚屬有間，此外復查無其他積極證據足資證明被告確有詐
      欺犯行，揆諸首開說明，犯罪尚屬不能證明，應為無罪之諭知。
據上論斷，應依刑事訴訟法第三百零一條第一項，判決如主文。
本件經檢察官宋宗儀到庭執行職務。
中      華      民      國    九十一    年     十二     月     十九     日
                              臺灣臺南地方法院刑事第五庭
                                  法  官    卓  穎  毓
右正本證明與原本無異
如不服本判決應於送達後十日內向本院提出上訴狀
                                  書記官    黃  子  起
中      華      民      國    九十一    年     十二     月     十九     日
